【裁判字號】    99,台上,3438
【裁判日期】    990603
【裁判案由】    殺人未遂
【裁判全文】
最高法院刑事判決            九十九年度台上字第三四三八號
上  訴  人  甲○○
選任辯護人  林春榮律師
上列上訴人因殺人未遂案件，不服台灣高等法院台中分院中華民
國九十九年三月三十日第二審判決（九十九年度上訴字第一八五
號，起訴案號：台灣彰化地方法院檢察署九十八年度偵字第二四
六五號），提起上訴，本院判決如下：
    主  文
上訴駁回。
    理  由
按刑事訴訟法第三百七十七條規定，上訴於第三審法院，非以判
決違背法令為理由，不得為之。是提起第三審上訴，應以原判決
違背法令為理由，係屬法定要件。如果上訴理由書狀並未依據卷
內訴訟資料，具體指摘原判決不適用何種法則或如何適用不當，
或所指摘原判決違法情事，顯與法律規定得為第三審上訴理由之
違法情形，不相適合時，均應認其上訴為違背法律上之程式，予
以駁回。本件原判決認定上訴人甲○○與被害人陳美玲原為夫妻
，彼此相處不睦，多年來又因傷害、離婚、遷讓房屋、保護令等
民刑事案件，積怨甚深，於被害人訴請上訴人遷讓房屋事件獲得
勝訴判決確定，向法院聲請強制執行，經執行人員會同警員前往
執行強制搬遷程序之際，上訴人難掩心中憤恨，遂基於殺人之犯
意，攜帶其所有刀刃長約三十公分、寬約四公分之刀，藏置外套
內，以右手握刀，取出直接刺向在場正講行動電話之被害人左肋
緣，該刀從被害人腹部左上部向右下方斜插幾乎穿透腹腔，致被
害人不支倒地，造成脾臟撕裂傷、大腸、結腸穿孔及網膜撕裂傷
，血流不止，經在場維持秩序之警員陳仕詔、劉匡閔察覺，當場
逮捕上訴人，並送被害人就醫急救而倖免於難等情，因予維持第
一審判決論處上訴人殺人未遂罪刑（處有期徒刑七年），駁回其
在第二審之上訴，已詳敘認定犯罪事實之依據及憑以認定之理由
。原判決復依卷附診斷證明書及證人李坤樺醫師證述被害人傷勢
，參以扣案沾有血跡之該刀刃長寬及鋒利，所具殺傷力甚鉅，說
明上訴人持以由左上向右下行兇，幾乎穿透被害人腹部，足見其
下手用力之猛、殺意之堅，確有殺害被害人之故意無疑，因認上
訴人之自白與事實相符。從形式上觀察，原判決並無違背法令之
處。上訴意旨以上訴人僅係要教訓被害人而臨時拿刀刺以一刀，
主觀上不具殺人之故意云云，指摘原判決有認定之事實前後矛盾
及理由不備之違法等語，顯與原判決之上開論斷說明不符，殊非
依據卷內資料執為指摘之合法第三審上訴理由。又量刑之輕重屬
事實審法院得依職權自由裁量之事項，苟法院於量刑時，已以行
為人之責任為基礎，並斟酌刑法第五十七條各款所列情狀，而未
逾越法定範圍，又未濫用其職權，即不得遽指為違法。上訴意旨
另就原判決業已敘明之量刑審酌情狀，猶謂有判決理由矛盾及不
備之違法云云，核係對於原審刑罰裁量權之適法行使，任意指摘
，亦與法律規定得為第三審上訴理由之違法情形，不相適合。本
件上訴違背法律上之程式，應予駁回。
據上論結，應依刑事訴訟法第三百九十五條前段，判決如主文。
中    華    民    國  九十九  年    六    月    三    日
                      最高法院刑事第十庭
                          審判長法官  花  滿  堂
                                法官  黃  正  興
                                法官  陳  東  誥
                                法官  林  錦  芳
                                法官  吳  信  銘
本件正本證明與原本無異
                                      書  記  官
中    華    民    國  九十九  年    六    月    七    日
                                                    m

司法院資訊處製作；財團法人民間司法改革基金會備份。
